【裁判字號】    95,交訴,23
【裁判日期】    950330
【裁判案由】    公共危險等
【裁判全文】
臺灣臺中地方法院刑事判決              95年度交訴字第23號
公  訴  人  臺灣臺中地方法院檢察署檢察官
被      告  丙○○
                    （現在臺灣臺中戒治所戒治中）
                    國民
上列被告因公共危險等案件，經檢察官提起公訴（九十四年度偵
字第一七五九八號），本院合議庭裁定改以簡式審判程序審理，
判決如下：
    主    文
丙○○因過失傷害人，累犯，處有期徒刑肆月；又駕駛動力交通
工具肇事，致人受傷而逃逸，累犯，處有期徒刑捌月；應執行有
期徒刑拾月。
    犯罪事實
一、丙○○前於民國九十年間，因竊盜案件，經本院判處有期徒
    刑八月確定，甫於九十一年七月六日執行完畢，仍不知警惕
    ，於九十四年七月十日上午，無照駕駛其女友黎映辰所有之
    車牌號碼Ａ５－２０１９號自小客車，搭載黎映辰，沿臺中
    市○○路，由環中路往黎明路方向行駛於內側車道，嗣於同
    日上午十時十九分許，行經福科路與黎明路之交岔路口時，
    欲右轉黎明路，本應注意行車速度應依標誌或標線之規定，
    無標誌或標線者，在市區道路，時速不得超過五十公里，且
    在同向二車道道路欲右轉彎時，應於距離交岔路口前三十公
    尺前換入外側車道或右轉車道，並應減速慢行，又應注意車
    前狀況，隨時採又取必要之安全措施，而依當時天候晴、為
    日間自然光線，路面乾燥無缺陷、無障礙物、視距良好等客
    觀情形，又無不能注意之特別情事，竟疏於注意，逕由福科
    路之內側車道右轉黎明路，且不僅未減速慢行，更以高達六
    十公里之時速行駛，適乙○○騎乘車牌號碼ＥＹＡ－７７７
    號機車，沿黎明路二二○巷往黎明路方向行駛至該交岔路口
    ，欲左轉黎明路，亦疏未注意依標線，應以兩段方式進行左
    轉，即貿然左轉，丙○○所駕駛之車牌號碼Ａ５－２０１９
    號自小客車閃煞不及，其左前車頭自後撞擊乙○○所騎乘機
    車之右後車身，且因撞擊力過猛，致乙○○人車分離，其所
    騎乘之機車機車往左前方滑行，並撞及當時由甲○○所駕駛
    ，暫停於黎明路內側車道由中港路往福科路方向等候紅燈之
    車牌號碼Ｈ６－３４３０號自用小客車之車身左前方始停住
    ，乙○○則彈至丙○○所駕駛自用小客車車前擋風玻璃，再
    彈開撞及前開甲○○所駕駛之自用小客車左側車身，因而受
    有(一)頭部鈍傷、(二)左手前臂撕裂傷１０ｘ２. ５公分、８ｘ
    １公分併部分皮膚壞死、(三)左手第五指近端指節骨折等傷害
    。詎丙○○於肇事後，未採取救護或其他必要措施，竟另行
    起意而駕車逃離現場。嗣警方據報前往處理，並根據路人提
    供丙○○所駕駛車輛之車牌號碼，而循線查悉上情。
二、案經乙○○訴由臺中市警察局第六分局報告臺灣臺中地方法
    院檢察署檢察官偵查起訴。
    理  由
一、訊據被告丙○○對於上開犯罪事實均坦承不諱，核與證人即
    告訴人乙○○、證人黎映辰、甲○○於警詢及偵查中證述之
    車禍發生經過相互合致，復有證人乙○○之診斷證明書、道
    路交通事故現場圖、道路交通事故調查報告表(一)、(二)、疑似
    道路交通事故肇事逃逸追查表、道路交通事故補充資料表各
    一份、臺中市警察局舉發違反道路交通管理事件通知單二份
    、現場照片及被告所駕駛車輛損害情形照片共十八張等資料
    在卷可稽。按行車速度應依速限標誌或標線之規定，無標誌
    或標線者，行車時速不得超過五十公里；又汽車行駛時，駕
    駛人應注意車前狀況，並隨時採取必要之安全措施；而汽車
    行駛至交岔路口，其行進、轉彎，應依規定，四車道以上或
    同向二車道道路，欲右轉彎時，應距交岔路口三十公尺前換
    入外側車道或右轉車道；汽車駕駛人轉彎時，轉彎前未減速
    慢行者，處二百元以上六百元以下罰鍰，道路交通安全規則
    第九十三條第一項第一款前段、第九十四條第三項、第一百
    零二條第一項第五款前段及道路交通管理處罰條例第四十八
    條第一款分別定有明文。被告駕駛汽車自應注意並遵守前揭
    規定，而事故發生時天候晴、為日間自然光線，路面乾燥、
    無缺陷、無障礙物、視距良好，又無不能注意之特別情事，
    有前揭道路交通事故調查報告表(一)在卷可參，依當時情形並
    無不能注意之情事，竟疏未注意及此，行經交岔路口右轉，
    非但未依法先駛至外側車道，再行右轉，且未減速，猶以超
    過速限之時速六十公里行駛，復未注意車前狀況，以隨時採
    取必要之安全措施，致車禍肇事，就車禍之發生，自有過失
    。再者，證人乙○○係因本件車禍而受有如犯罪事實欄所載
    之傷勢，其與被告之過失行為間，復有相當之因果關係。而
    證人乙○○騎乘機車，未依規定以兩段方式進行左轉，依道
    路交通安全規則第九十九條第一項第三款之規定，雖同有過
    失，但被告與證人乙○○之過失既合併為本件車禍發生之原
    因，亦無法以此解免被告過失傷害之責任，是被告過失傷害
    犯行堪以認定。再按汽車駕駛人駕駛汽車肇事致人受傷或死
    亡，應即採取救護或其他必要措施，並向警察機關報告，不
    得駛離或逃逸，道路交通管理處罰條例第六十二條第一項定
    有明文，本件被告駕車肇事後，仍駕車駛離現場，未留滯現
    場救護傷患亦未報警處理，且未留下其個人之年籍資料予證
    人乙○○，旋即駕車離去，嗣經警方循線查獲，是以被告有
    肇事逃逸故意，至為明顯，其肇事致人受傷而逃逸之事實，
    亦堪認定，與前述過失傷害罪部分，均應予依法論科。
二、核被告所為，係犯刑法第二百八十四條第一項前段之過失傷
    害罪、第一百八十五條之四駕駛動力交通工具致人受傷而逃
    逸罪。又按汽車駕駛人，無駕駛執照駕車，酒醉駕車，吸食
    毒品或迷幻藥駕車，行駛人行道或行經行人穿越道不依規定
    讓行人優先通行，因而致人受傷或死亡，依法應負刑事責任
    者，加重其刑至二分之一，道路交通管理處罰條例第八十六
    條第一項，固定有明文。惟上開應依法加重其刑至二分之一
    之規定，法條既明定汽車駕駛人於一定違規之情形（如無駕
    駛執照駕車，酒醉駕車）駕駛汽車致人傷亡，依法應負刑事
    責任時，始有適用，換言之，係肇事者在一定之違規情形下
    依法應負過失致人於死或過失傷害之刑事責任時，始有適用
    。而刑法第一百八十五條之四，駕駛動力交通工具肇事，致
    人死傷而逃逸者之罪，其立法意旨係對一般動力交通工具駕
    駛人肇事致人死傷而逃逸之處罰，旨在懲罰肇事逃逸，自無
    上開道路交通處罰條例第八十六條第一項之適用（最高法院
    九十二年度臺非字第六○號判決意旨參照）。查被告係無駕
    駛執照駕車，業據其供明在卷，其因而致人受傷，揆諸前揭
    判決意旨，就過失傷害部分應依道路交通管理處罰條例第八
    十六條第一項規定加重其刑。被告所犯上開二罪間，犯意各
    別，行為互殊，應予分論併罰。被告前於九十年間，因竊盜
    案件，經本院判處有期徒刑八月確定，甫於九十一年七月六
    日執行完畢之事實，有臺灣臺中地方法院檢察署刑案資料查
    註紀錄表及臺灣高等法院被告全國前案紀錄表各一份在卷可
    按，其於有期徒刑執行完畢後五年內，再犯本件有期徒刑以
    上之二罪，均為累犯，應依法加重其刑，過失傷害罪部分並
    遞加之。爰審酌被告過失之程度、肇事後逃逸，置他人生命
    安危於不顧，惡性非輕，且尚未與證人乙○○和解並賠償其
    損害、證人乙○○所受傷勢，被告犯後坦承犯行，顯有認錯
    悔過之意，態度良好等一切情狀，分別量處如主文所示之刑
    ，並定其應執行刑，以示懲儆。
據上論斷，應依刑事訴訟法第二百七十三條之一第一項、第二百
九十九條第一項前段，刑法第一百八十五條之四、第二百八十四
條第一項前段、第四十七條、第五十一條第五款，道路交通管理
處罰條例第八十六條第一項，罰金罰鍰提高標準條例第一條前段
，判決如主文。
本案經檢察官丁○○到庭執行職務。
中    華    民    國    95    年    3     月    30    日
                  刑事第三庭    法  官  郭 妙 俐
上正本證明與原本無異。
如不服本判決，應於送達後十日內向本院提出上訴狀（須附繕
本），上訴於臺灣高等法院臺中分院。
                                書記官  高 勳 楠
中    華    民    國    95    年    3     月    30    日
附錄論罪科刑法條
刑法第一百八十五條之四：
駕駛動力交通工具肇事，致人死傷而逃逸者，處六月以上五年以
下有期徒刑。
刑法第二百八十四條：
因過失傷害人者，處六月以下有期徒刑、拘役或五百元以下罰金
，致重傷者，處一年以下有期徒刑、拘役或五百元以下罰金。
從事業務之人，因業務上之過失傷害人者，處一年以下有期徒刑
、拘役或一千元以下罰金，致重傷者，處三年以下有期徒刑、拘
役或二千元以下罰金。


司法院資訊處製作；財團法人民間司法改革基金會備份。
